最高法院刑事判決　　　　　　九十六年度台上字第三八三八號
上　訴　人　甲○○
選任辯護人　吳俊昇律師
上列上訴人因擄人勒贖案件，不服台灣高等法院中華民國九十六
年三月二十九日第二審更審判決（九十六年度上更(一)字第一六九
號，起訴案號：台灣台北地方法院檢察署九十四年度偵字第一八
五三三號），提起上訴，本院判決如下：
    主  文
上訴駁回。
    理  由
按刑事訴訟法第三百七十七條規定，上訴於第三審法院，非以判
決違背法令為理由，不得為之。是提起第三審上訴，應以原判決
違背法令為理由，係屬法定要件。如果上訴理由書狀並未依據卷
內訴訟資料，具體指摘原判決不適用何種法則或如何適用不當，
或所指摘原判決違法情事，顯與法律規定得為第三審上訴理由之
違法情形，不相適合時，均應認其上訴為違背法律上之程式，予
以駁回。本件原判決認定上訴人甲○○有原判決事實欄所載犯行
，係依憑證人即被害人林志憲及其女友趙香華於偵查及第一審審
理時之證詞、證人吳世芳、陳永昌分別於警詢、偵查或第一審之
所證。及卷附長庚紀念醫院台北院區出具之診斷證明書，上訴人
、林世煌、陳永昌等使用行動電話之通聯紀錄、證人陳永昌所使
用之0000000000號電話與共犯林世煌（已判刑確定）
使用之0000000000號電話間之監聽譯文。暨扣案被害
人林志憲簽立之自白書一份、本票二紙及與上揭本票票號相連之
空白本票簿一本等證據，因而維持第一審論處上訴人共同意圖勒
贖而擄人罪刑之判決（累犯，有期徒刑伍年），駁回上訴人在第
二審之上訴。已敘明所憑之證據及認定之理由。對於上訴人矢口
否認有參與擄人勒贖之犯行，所辯：我開門讓人進來，他們將被
害人林志憲帶走，與我無關，事先亦無謀議，嗣我打電話給林世
煌，是要向他拿本票還給被害人林志憲，我雖曾向林世煌表示被
害人林志憲詐賭之事，林世煌亦表示要小弟帶被害人林志憲出去
修理，但因怕處理不好連累我及母親，故為我所拒，案發後因我
懷疑是林世煌所為，故打電話給趙香華要其報案云云，何以係卸
責之詞，不足採信，亦已依據卷內資料逐一指駁。從形式上觀察
，原判決並無違背法令之情形存在。上訴意旨略稱：原判決理由
欄先記載上訴人為共謀共同正犯，嗣又記載上訴人與他共犯間有
犯意聯絡、行為分擔，為狹義共同正犯，顯然理由矛盾。又原判
決對於上訴人究竟獲得何種財產上之不法利益，或者他共犯間為
如何朋分不法利益之約定，無隻字半語加以論述，亦無證據支持
其認定，自有不備理由之違法。復依監聽譯文中記載，上訴人既
未取得現金，卻又要求取回本票銷燬，豈非與上訴人勒贖意圖相
背，原判決遽採為認定上訴人為共謀共同正犯之依據，亦屬理由
不備。且上訴人未取得任何財產利益，非出於不法意圖應可認定
，則上訴人擄人之行為不過為強制罪，不能以擄人勒贖罪相繩。
又證人即被害人林志憲及其女友趙香華轉述陳高明月所言為傳聞
證據，不具證據能力。另原判決逕以上訴人與林世煌之通聯紀錄
作為認定二人共謀共犯之補強證據，認事用法均有違誤云云。經
查：按證據之取捨及證據證明力如何，均屬事實審法院得自由裁
量、判斷之職權，苟其此項裁量、判斷，並不悖乎通常一般之人
日常生活經驗之定則或論理法則，又於判決內論敘其何以作此判
斷之心證理由者，即不得任意指摘其為違法，據為提起第三審上
訴之合法理由。而認定犯罪事實所憑之證據，並不以直接證據為
限，間接證據亦包括在內，審理事實之法院綜合卷內之直接、間
接證據，本於推理作用，於通常一般之人均不致有所懷疑，得確
信其為真實之程度者，即得據之為有罪之認定。本件原判決已敘
明，被害人林志憲因常至台北市萬華區○○○道一二０巷三八弄
二二號三樓上訴人之母陳高明月經營之麻將賭場賭博，上訴人覬
覦林志憲之財力，與林世煌共同謀議以林志憲設局詐賭為名行擄
人勒贖之實，嗣於民國九十四年三月四日上午六時許，林志憲復
至上址賭博財物之際，上訴人即與林世煌及數名真實姓名、年籍
不詳之成年男子，共同基於意圖勒贖而擄人之犯意聯絡，由上訴
人依預定計畫開啟上址鐵門，讓四名分持不明槍械、球棒之成年
男子進入屋內，另有數目不詳之成年人於樓下車上接應，由持槍
男子指著林志憲頭部，喝令林志憲起身與其等一起離開，將林志
憲強行押至自小客車後座並控制其行動，全部分乘二輛汽車，沿
環河快速道路往淡水方向行駛，途中分坐林志憲左右之二名男子
對林志憲稱：「有朋友遭你詐賭，在上訴人住處輸了一百多萬元
（新台幣，下同）」，因林志憲否認詐賭，該二名男子即出手毆
打林志憲，並恫嚇稱：「須付賠償金二百萬元，否則山上已挖好
洞，要將你埋掉」等語要求其給付贖金等情。並於理由說明上訴
人所為，係犯刑法第三百四十七條第一項之擄人勒贖罪；上訴人
與林世煌及上述該等不明男子間，有犯意聯絡及行為分擔，均為
共同正犯。經核並無違誤。至於理由內另記載上訴人雖未著手實
行云云，核屬贅述，與判決之本旨不生影響，自不得執為適法之
上訴第三審理由。次按刑法第三百四十七條第一項之擄人勒贖罪
，係以意圖勒贖而擄人為構成要件，其犯罪之方法行為係將被害
人置於行為人實力支配下，予以脅迫，其犯罪之目的行為，係向
被害人或其關係人勒索財物，因此擄人勒贖罪本質上為妨害自由
與強盜之結合，在形式上則為妨害自由與恐嚇罪之結合，擄人勒
贖行為一經實現，犯罪即屬既遂，在被害人之自由回復以前，其
犯罪行為均在繼續進行中。換言之，即行為人苟以勒贖之目的而
擄人，祇須被擄人喪失行動自由，而置於加害者實力支配之下即
屬既遂，其事後果否實施勒贖，向何人勒贖，有無取得贖款，以
及何人交付贖款均不影響其已成立之犯罪。本件原判決復說明，
上訴人與林世煌及不明男子多人，既就擄人勒贖犯行，共謀於前
，分工於後，以強暴、脅迫將被害人置於其等支配之下，請被害
人女友籌取金錢，被害人女友並已交付二十萬元，顯然構成擄人
勒贖犯行等情。亦無不合。縱上訴人於本件是否已獲得何不法利
益，依上說明，亦與犯罪之成立不生影響。原判決綜合各種相關
證據，認定上訴人有本件犯行，就案內有關證據，本於調查所得
心證，分別定其取捨而為事實上之判斷，均已於理由內詳加說明
。並無上訴意旨所指之違背法令。其餘上訴意旨，無非係對事實
審法院採證認事之職權行使及原審已調查、理由已說明或與本件
犯罪構成要件無關之事項，仍執陳詞，徒憑己見再為事實上或細
節上之爭執，亦非適法之上訴第三審理由。衡以上述說明，應認
其上訴為違背法律上之程式，予以駁回。
據上論結，應依刑事訴訟法第三百九十五條前段，判決如主文。
中　　華　　民　　國　九十六　年　　七　　月　 十三 　日
                      最高法院刑事第九庭
                          審判長法官  洪　清　江
                                法官  石　木　欽
                                法官  李　伯　道
                                法官  林　勤　純
                                法官  陳　晴　教
      本件正本證明與原本無異
                                      書  記  官
中　　華　　民　　國　九十六　年　　七　　月　二十七　日
                                                      Ｋ
